【裁判字號】    97,交聲更,50
【裁判日期】    971229
【裁判案由】    交管條例聲異
【裁判全文】
臺灣板橋地方法院交通事件裁定        97年度交聲更字第50號
原處分機關  交通部公路總局臺北區監理所
異  議  人
即受處分人  和風科技有限公司
代  表  人  乙○○
代  理  人  甲○○
上列異議人因違反道路交通管理處罰條例案件，對於交通部公路
總局臺北區監理所於民國97年7 月8 日以北監自裁字第裁40-A00
000000號違反道路交通管理事件之裁決聲明異議，經本院於97年
9 月10日以97年度交聲字第2133號裁定，異議人不服，提起抗告
，經臺灣高等法院撤銷發回，本院裁定如下：
    主  文
原處分撤銷。
    理  由
一、原處分意旨略以：異議人即受處分人和風科技有限公司所有
    之車牌號碼7N-9402 號自用小客車（下稱本件汽車），於民
    國97年3 月3 日19時54分許，在臺北市○○○路、長安東路
    口有「駕車行經有燈光號誌管制之交岔路口闖紅燈」之違規
    事實，經臺北市政府警察局中山分局交通分隊警員依採證照
    片逕行舉發後，嗣由原處分機關交通部公路總局臺北區監理
    所於97年7 月8 日以北監自裁字第裁40-A00000000號違反道
    路交通管理事件裁決書，依道路交通管理處罰條例第53條第
    1 項、第63條第1 項第3 款等規定，裁處異議人公司罰鍰新
    臺幣（下同）2 千7 百元，並記違規點數三點。
二、異議意旨略以：乙○○駕駛異議人公司所有之本件汽車於97
    年3 月3 日19時54分，行經臺北市○○○○路高架道，自長
    安東路口下匝道，當時車速近50公里漸減，且前方尚有一部
    小客車，當前方車輛越過禁制線時，始變為紅燈，即立刻踩
    煞車，由於坡度末端即為紅綠燈，因重力加速度致使本件汽
    車越過禁制線約1 公尺左右才將車停住，並無紅燈左轉及紅
    燈穿越路口之事實，爰依法聲明異議云云。
三、按汽車駕駛人，行經有燈光號誌管制之交岔路口闖紅燈者，
    處1 千8 百元以上5 千4 百元以下罰鍰；汽車駕駛人有第53
    條情形者，記違規點數三點，道路交通管理處罰條例第53條
    第1 項、第63條第1 項第3 款分別定有明文。次按「汽車駕
    駛人之行為有下列情形之一，當場不能或不宜攔截製單舉發
    者，得逕行舉發：一、闖紅燈或平交道。…」、「第1 項逕
    行舉發，應記明車輛牌照號碼、車型等可資辨明之資料，以
    汽車所有人為被通知人製單舉發。」道路交通管理處罰條例
    第7 條之2 第1 項第1 款、第4 項亦有明文。而「本條例之
    處罰，受舉發違反道路交通管理事件之受處罰人，認為受舉
    發之違規行為應歸責他人者，應於舉發違反道路交通管理事
    件通知單應到案日期前，檢附相關證據及應歸責人相關證明
    文件，向處罰機關告知應歸責人，處罰機關應即另行通知應
    歸責人到案依法處理。逾期未依規定辦理者，仍依本條例各
    該違反條款規定處罰。」道路交通管理處罰條例第85條第1
    項及違反道路交通管理事件統一裁罰標準及處理細則第36條
    皆有規定。是若舉發機關並非當場舉發汽車駕駛人闖紅燈，
    而係依道路交通管理處罰條例第7 條之2 第1 項第1 款、第
    4 項規定逕行舉發者，此際，舉發機關雖得於不知實際違規
    駕駛人前，先以汽車所有人為被通知人製單舉發，惟嗣如經
    舉發之汽車所有人認為受舉發之違規行為應歸責他人，並於
    舉發通知單上所載之應到案日期前到案，檢附相關證據及應
    歸責人相關證明文件，向處罰機關告知之違規行為人，處罰
    機關即應另行通知應歸責人到案依法處理；倘汽車所有人未
    於應到案日期前到案或雖於應到案日期前到案，但未告知處
    罰機關實際違規之駕駛人者，原處分機關始得依上開道路交
    通管理處罰條例規定裁罰汽車所有人。
四、查異議人公司負責人乙○○於本件應到案日期（即97年4 月
    22日）前之97年3 月27日，即已具名向原處分機關以書面陳
    明：「本人乙○○所駕為和風科技有限公司所屬車號7N-940
    2 自小客貨車，於97年3 月3 日晚間7 時54分自台北市○○
    ○○路高架道路之長安東路口下閘道時燈號為綠燈…」等情
    ，而嗣後原舉發機關臺北市政府警察局中山分局97年4 月14
    日北市警中分交字第09731268400 號函文，亦係以乙○○作
    為正本收件人，並非以異議人公司作為收件對象，有前開交
    通違規案件陳述書及書函各1 件附卷可稽，是依前揭書面內
    容，即可知悉異議人公司已於期限前到案告知違規當時之汽
    車駕駛人確為乙○○無訛，若原處分機關認本件違規事證明
    確，本應依道路交通管理處罰條例第85條第1 項及違反道路
    交通管理事件統一裁罰標準及處理細則第36條，另行通知駕
    駛人乙○○到案依法予以裁處（臺灣高等法院97年度交抗字
    第1525號裁定發回理由意旨參照），且遍查卷內相關資料，
    亦未見異議人公司究有無曾出示或檢附本件相關資料（違規
    通知單、採證照片及駕駛人駕照影本等）辦理歸責實際駕駛
    人之情，是原處分機關未能查明前開情事，仍以異議人公司
    逕為裁罰對象，尚嫌速斷，而原處分既有此程序上重大瑕疵
    存在，自屬無可維持，應由本院將原處分予以撤銷後，另交
    由原處分機關為適法之處理。
據上論斷，應依道路交通管理處罰條例第87條第2 項，裁定如主
文。
中    華    民    國    97    年    12    月    29    日
                  交通法庭  法  官  張 兆 光
上列正本證明與原本無異。
如不服本裁定，應於裁定送達後五日內敘明抗告理由，向本院提
出抗告狀。
                            書記官  曹 秋 冬
中    華    民    國    97    年    12    月    29    日


司法院資訊處製作；財團法人民間司法改革基金會備份。
